【裁判字號】    97,上易,1451
【裁判日期】    971015
【裁判案由】    贓物
【裁判全文】
臺灣高等法院臺中分院刑事判決        97年度上易字第1451號
上  訴  人
即  被  告  乙○○原姓名:林.
選任辯護人  許家瑜律師
上列上訴人因贓物案件，不服臺灣苗栗地方法院97年度易字第43
4號中華民國97年6月16日第一審判決（起訴案號：臺灣苗栗地方
法院檢察署97年度偵字第1929號），提起上訴，本院判決如下：
    主  文
原判決撤銷。
乙○○犯如附表一各編號所示之罪，均累犯，各處如附表一所示
之刑。應執行有期徒刑壹年拾月。
    事  實
一、乙○○（原姓名林昆龍）前因妨害自由案件，經法院判處有
    期徒刑5月確定，甫於民國95年12月6日易科罰金執行完畢（
    構成累犯）。緣有如附表二各編號所示之車輛均係失竊之贓
    物，其失竊經過分別詳如附表三各編號所示。詎乙○○於上
    開有期徒刑執行完畢後，猶不知悔改，明知真實姓名、年籍
    均不詳、綽號「阿發」之成年男子欲出售如附表二編號 1至
    編號4所示之車輛皆為贓物，竟先後於附表二編號 1至編號4
    所示時間、地點，以各該編號所示之購買價格予以故買，得
    手後或供己代步使用，或出售與不知情友人洪世明（業經檢
    察官為不起訴處分），或借與不知情友人黃政學等人。嗣於
    97年4月22日晚間6時30分許，為警持搜索票前往其位於苗栗
    縣頭份鎮○○路26號住處查獲，並起出附表二編號1、編號2
    所示之自小客車，而查獲上情。嗣乙○○到案後，於臺中縣
    警察局少年警察隊員警實施詢問時，在有偵查犯罪權限之相
    關機關發覺前，主動向該隊員警自首另有故買如附表二編號
    3、4所示自小客車之犯罪，並聯絡其配偶林香芹與友人黃政
    學將該二部自小客車提供予警方，而由警方依法查扣處理，
    警方始查知全情，乙○○嗣並依法接受裁判。
二、案經乙○○自首，及臺中縣警察局移送臺灣苗栗地方法院檢
    察署檢察官偵查起訴。
    理  由
壹、證據能力之說明：
    按被告以外之人於審判外之陳述，除法律有規定者外，不得
    作為證據；被告以外之人於審判外之陳述，雖不符刑事訴訟
    法第一百五十九條之一至第一百五十九條之四之規定，而經
    當事人於審判程序同意作為證據，法院審酌該言詞陳述或書
    面陳述作成時之情況，認為適當者，亦得為證據；當事人、
    代理人或辯護人於法院調查證據時，知有第一百五十九條第
    一項不得為證據之情形，而未於言詞辯論終結前聲明異議者
    ，視為有前項之同意，刑事訴訟法第一百五十九條第一項及
    第一百五十九條之五分別定有明文。本案下列所使用之非供
    述證據據公訴人、被告於原審及本院之準備程序與審理時，
    均表示不爭執其證據能力，且同意以之作為證據，則依前開
    說明，本院自得以該等非供述證據作為認定事實之依據。
貳、得心證之理由：
一、上揭犯罪事實，業經被告乙○○迭於警詢、偵查、原審及本
    院審理時坦承不諱。核與證人即被害人甲○○、戊○○、己
    ○○、丁○○及證人林明震於警詢、偵訊時分別指述、證述
    附表二編號1至4車輛遭強盜或竊盜之情節相符；並經證人黃
    政學（證述：被告乙○○曾借予伊附表二編號 3之自小客車
    事實）、洪世明（證述：附表二編號 2之車輛係向被告乙○
    ○所購得之事實）、林香芹（證述：其夫即被告乙○○請伊
    將附表二編號 4之車輛自新竹市取回之事實）分別於警詢時
    證述明確。復有臺中縣警察局扣押物品目錄表 3份、贓物認
    領保管單 4份、台中縣警察局車輛尋獲電腦輸入單、車籍查
    詢－基本資料詳細畫面、中華賓士汽車股份有限公司豐原服
    務廠所提供資料、被告林昆龍書寫紙條 1份等在卷可資佐證
    ，足認被告上開自白與事實相符，應堪採信，其上開犯行均
    堪認定。另按刑法第62條所謂「發覺」，固非以有偵查犯罪
    職權之機關或人員確知其人犯罪無誤為必要，而於對其發生
    嫌疑時，即得謂為已發覺；但此項對犯人之嫌疑，仍須有確
    切之根據得為合理之可疑者，始足當之，若單純主觀上之懷
    疑，要不得謂已發生嫌疑（最高法院72年臺上字第641號判
    例意旨參照）。本件被告上揭犯罪事實欄所載關於故買如附
    表二編號3、4所示二部自用小客車之犯行，係於97年 4月22
    日晚間18時30分許，為警持搜索票在其位於苗栗縣頭份鎮○
    ○路26號住處查獲，並起出附表二編號1、編號2所示之自小
    客車，並嗣乙○○到案後，於臺中縣警察局少年警察隊員警
    實施詢問時，在有偵查犯罪權限之相關機關發覺前，主動向
    該隊員警自首另有故買如附表二編號3、4所示自小客車之犯
    罪，並聯絡其配偶林香芹與友人黃政學將該二部自小客車提
    供予警方，而由警方依法查扣處理，警方始查知全情。此有
    臺中縣警察局少年警察隊97年 4月23日第2、3次調查筆錄附
    卷可稽；並經證人即參與查獲本案暨負責製作被告乙○○警
    詢調查筆錄之臺中縣警察局少年警察隊偵查佐丙○○於本院
    審理時到庭結證明確，足認被告確係在警員未發現有確切之
    根據，得為合理懷疑其有犯罪事實欄所載故買如附表二編號
    3、4所示之二部自小客車犯行前，即主動供述其該二次故買
    贓物犯行，就該二次犯行，核係符合自首之要件無誤。
二、核被告本案先後 4次所為，均係犯刑法第349條第2項之故買
    贓物罪。被告先後 4次故買贓物犯行，時間相距至少均達一
    月之久，難認有何時間密接之情，且係基於不同犯意而為，
    應予分論併罰。被告前曾因妨害自由案件，經法院判處有期
    徒刑5月確定，甫於95年12月6日易科罰金執行完畢，有臺灣
    高等法院被告前案紀錄表可稽，被告於有期徒刑執行完畢後
    5年內又故意再犯本案之4罪，均為累犯，皆應依刑法第47條
    第1項規定，加重其刑。被告於如附表二編號 3、4所示之二
    次故買贓物犯行為警發覺前，即主動向警員自首其該二次犯
    行，已如前述，是被告對於此部分未發覺之罪自首而接受裁
    判，應依刑法第62條前段規定減輕其刑，至此部分刑有加重
    及減輕者，並依法先加後減之。
三、原審以本案事證明確，而對被告所犯予以論罪科刑，本非無
    見，惟(一)被告本件犯罪，其中關於如附表二編號3、4所示之
    二次故買贓物犯行部分，係在有偵查犯罪職權之機關或個人
    發覺其犯罪前，自動向臺中縣警察局少年警察隊警員自首其
    犯行，並主動接受裁判，已如前所論述。原審未就被告此情
    予以審認，並依法減輕其刑，即有未洽。(二)原審判決關於附
    表二編號4所示自小客車之故買時間載為：約96年10月間某
    日，然查該車原持有人丁○○失竊之時間係在96年11月27日
    凌晨，業據證人丁○○於警詢證述明確，衡諸一般經驗法則
    ，原持有人丁○○既於96年11月下旬猶持有該部自用小客車
    ，被告顯無可能於96年10月間某日即已將之故買入己，況被
    告於本院審理時亦自陳其購買該部自小客車之時間應係在96
    年12月間某日，是原審關於被告故買該部自小客車之時間認
    定亦有未合。(三)再原判決關於認定被告犯罪之證據部分，於
    原判決係載為「引用起訴書所示，並增列被告於審理中之自
    白」云云；然查原審判決並未將起訴書引為原判決之附件，
    致無從查考其所引證據內容，容有未當。被告提起上訴認原
    判決量刑過重，指摘原判決不當，就被告本案係自首部分即
    為有理由，應由本院將原判決予以撤銷改判；爰審酌被告之
    素行，本件犯罪之手段、方法，犯罪所生危害非輕，惟念其
    犯後尚知坦承犯行，並自首故買如附表二編號3、4所示贓車
    之犯罪等一切情狀，量處如主文第二項所示之刑，並定其應
    執行之刑，以示懲儆。
四、有關強制工作：
    起訴書雖以被告乙○○有贓物之犯罪習慣，因此就被告乙○
    ○請依竊盜犯贓物犯保安處分條例第 3條第1項第1款之規定
    ，併予諭知於刑之執行前令入勞動場所強制工作等語。惟按
    保安處分係針對受處分人將來之危險性所為之處置，以達教
    化、治療之目的，為刑罰之補充制度。我國現行刑法採刑罰
    與保安處分雙軌制，係在維持行為責任之刑罰原則下，為協
    助行為人再社會化之功能，以及改善行為人潛在之危險性格
    ，期能達成根治犯罪原因、預防犯罪之特別目的。是保安處
    分中之強制工作，旨在對嚴重職業性犯罪及欠缺正確工作觀
    念或無正常工作因而犯罪者，強制其從事勞動，學習一技之
    長及正確之謀生觀念，使其日後重返社會，能適應社會生活
    。竊盜犯贓物犯保安處分條例第3條第1項規定，即係本於保
    安處分應受比例原則之規範，使保安處分之宣告，與行為人
    所為行為之嚴重性、行為人所表現之危險性及對於行為人未
    來行為之期待性相當之意旨而制定，而由法院視行為人之危
    險性格，決定應否令入勞動處所強制工作，以達預防之目的
    （最高法院91年度臺上字第4625號刑事判決意旨參照）。準
    此，本院審酌被告乙○○於審理中已坦承犯行，尚知悛悔，
    是認對被告乙○○量處如主文第二項所示之刑，已足對被告
    乙○○為適當處罰，且足以產生矯正策勵之影響，並對其未
    來發展仍具可期待性，倘若再依竊盜犯贓物犯保安處分條例
    之規定宣告強制工作3年，尚有過苛，從而，爰不併為宣告
    被告乙○○強制工作處分，附此敘明。
據上論斷，應依刑事訴訟法第369條第1項前段、第364條、第299
條第1項前段，刑法第349條第2項、第47條第1項、第62條前段、
第51條第5款，刑法施行法第1 條之1，判決如主文。
本案經檢察官庚○○到庭執行職務。
中    華    民    國    97    年    10    月    15    日
            刑事第一庭  審判長法  官  陳  紀  綱
                              法  官  姚  勳  昌
                              法  官  張  智  雄
上列正本證明與原本無異。
不得上訴。
                              書記官  謝  雅  惠
中    華    民    國    97    年    10    月    16    日
附錄本案論罪科刑法條：
刑法第349 條第2 項：
搬運、寄藏、故買贓物或為牙保者，處5 年以下有期徒刑、拘役
或科或併科1 千元以下罰金。
附表一：
┌──┬─────┬───────┬──────────┐
│編號│所犯罪名  │宣告刑        │ 所犯法條           │
├──┼─────┼───────┼──────────┤
│1   │故買贓物  │處有期徒刑10月│刑法第349 條第2 項  │
├──┼─────┼───────┼──────────┤
│2   │故買贓物  │處有期徒刑10月│刑法第349 條第2 項  │
├──┼─────┼───────┼──────────┤
│3   │故買贓物  │處有期徒刑 6月│刑法第349 條第2 項  │
├──┼─────┼───────┼──────────┤
│4   │故買贓物  │處有期徒刑 6月│刑法第349 條第2 項  │
└──┴─────┴───────┴──────────┘
附表二：
┌──┬─────┬───────┬────────┬─────────┐
│編號│車牌號碼  │故買贓物時間  │故買贓物地點    │購買價格（新臺幣）│
├──┼─────┼───────┼────────┼─────────┤
│1   │2706－JJ號│97年4 月17日或│屏東縣潮州交流道│60萬元            │
│    │之S550型黑│18日          │                │                  │
│    │色賓士自小│              │                │                  │
│    │客車      │              │                │                  │
├──┼─────┼───────┼────────┼─────────┤
│2   │3538－UA號│約97年3 月20日│屏東縣潮州交流道│35萬元至40萬元    │
│    │之BMW 520 │              │                │                  │
│    │型自小客車│              │                │                  │
├──┼─────┼───────┼────────┼─────────┤
│3   │5309－RY賓│97年1 月間某日│高雄高鐵左營站附│30萬元至35萬元    │
│    │士E320型自│              │近              │                  │
│    │小客車    │              │                │                  │
├──┼─────┼───────┼────────┼─────────┤
│4   │2768－MB之│約96年12月間某│屏東縣潮州交流道│30萬元            │
│    │BMW 523 型│日            │                │                  │
│    │自小客車  │              │                │                  │
└──┴─────┴───────┴────────┴─────────┘
附表三：
┌──┬──────┬───┬────┬──────┬────┬────┐
│編號│車牌號碼    │被害人│失竊或遭│失竊或遭強盜│查獲時懸│備註    │
│    │            │      │強盜時間│地點        │掛之車牌│        │
├──┼──────┼───┼────┼──────┼────┼────┤
│1   │2706－JJ之賓│甲○○│97年4 月│高雄縣林園鄉│懸掛4465│在被告林│
│    │士S550型黑色│      │9 日晚間│文賢村沿海路│－TW車牌│昆龍住處│
│    │自小客車    │      │10 時 許│2 段155 之1 │        │查獲    │
│    │            │      │        │號          │        │        │
├──┼──────┼───┼────┼──────┼────┼────┤
│2   │3538－UA之  │戊○○│97年3 月│台中縣潭子鄉│懸掛2932│苗栗縣頭│
│    │BMW 520 型黑│      │4 日中午│栗林村中山路│－WD車牌│份鎮中華│
│    │色自小客車  │      │12 時 許│3 段427 號  │        │路1311號│
│    │            │      │        │            │        │之聯邦當│
│    │            │      │        │            │        │舖前查獲│
│    │            │      │        │            │        │（被告林│
│    │            │      │        │            │        │昆龍販售│
│    │            │      │        │            │        │賣與洪世│
│    │            │      │        │            │        │明）    │
├──┼──────┼───┼────┼──────┼────┼────┤
│3   │5309－RY賓士│己○○│97年1 月│台北縣鶯歌鎮│未懸掛車│被告林昆│
│    │E320型深灰色│      │8 日晚間│大湖里6 鄰香│牌      │龍借與訴│
│    │自小客車    │      │7時 許  │檳街13巷12號│        │外人黃政│
│    │            │      │        │前          │        │學使用，│
│    │            │      │        │            │        │在聯邦當│
│    │            │      │        │            │        │舖前查獲│
├──┼──────┼───┼────┼──────┼────┼────┤
│4   │2768－MB之  │魏燕呢│96年11月│高雄縣鳳山市│懸掛6625│被告林昆│
│    │BMW 523 型銀│所有由│27日凌晨│八德路284 號│－XL號車│龍請其不│
│    │色自小客車  │其夫陳│        │            │牌      │知情妻林│
│    │            │明煌使│        │            │        │香芹前往│
│    │            │用    │        │            │        │新竹市中│
│    │            │      │        │            │        │正路取交│
│    │            │      │        │            │        │予警方  │
└──┴──────┴───┴────┴──────┴────┴────┘


司法院資訊處製作；財團法人民間司法改革基金會備份。
